【裁判字號】    96,簡上,168
【裁判日期】    970416
【裁判案由】    詐欺
【裁判全文】
臺灣雲林地方法院刑事判決             96年度簡上字第168號
上訴人  即
公  訴  人  臺灣雲林地方法院檢察署檢察官
被      告  曹玄忠原名：曹國.
上列上訴人因被告涉犯詐欺案件，不服本院北港簡易庭96年度港
簡字第177 號中華民國96年6 月29日第一審判決（臺灣雲林地方
法院檢察署檢察官聲請簡易判決處刑書案號：96年度偵字第2455
號），提起上訴，本院管轄之第二審合議庭判決如下：
    主  文
原判決撤銷。
曹玄忠幫助意圖為自己不法之所有，以詐術使人將本人之物交付
，累犯，處有期徒刑陸月，如易科罰金，以新臺幣壹仟元折算壹
日，減為有期徒刑月，如易科罰金以新臺幣壹仟元折算壹日。
    事  實
一、曹玄忠（原名曹國忠）前於民國90年間，因違反毒品危害防
    制條例案件，經本院判處有期徒刑4 月確定，91年2 月27日
    易科罰金執行完畢。猶不知悔改，在預見提供本人所有之金
    融機構帳戶予他人使用，他人將可能利用該帳戶遂行詐欺取
    財之非法犯行，竟基於縱若有人持以犯罪亦無違反其本意之
    幫助他人實施詐欺取財之不確定故意，於95年11月間之某日
    ，見報紙刊登買賣帳戶之廣告，乃依該廣告之指示以電話與
    姓名年籍不詳之詐欺集團成年人取得聯繫，在雲林縣麥寮鄉
    某便利商店，以1 個帳戶新臺幣（下同）2,000 元之代價，
    同時將其所有中華郵政股份有限公司麥寮郵局（局號000000
    0 號、帳號0000000 號），及華僑商業銀行麥寮分行（帳號
    00000000000000）等帳戶之存摺2 本、提款卡2 張、印章1
    個及密碼2 組等物，販售予自稱「林仔」之詐欺集團成員使
    用。嗣該詐欺集團成員即基於意圖為自己不法所有之犯意，
    分別於95年12月6 日致電予甲○○、95年12月8 日致電予乙○○，佯稱其等中獎，致甲○○、乙○○均陷於錯誤，甲○○遭詐騙後共匯款2 次至曹玄忠上揭華僑商業銀行麥寮分行
    帳戶合計320,000 元，乙○○則於遭詐騙後匯款100,000 元
    至曹玄忠前揭麥寮郵局帳戶內；而該詐欺集團成員又於95年
    12月20日12時30分許，撥打電話予丙○○，佯稱丙○○之帳
    戶遭詐騙集團盜用，要求丙○○將其銀行帳戶內之存款存入
    法定信託帳戶內，以避免存款遭凍結等語，使丙○○信以為
    真，因而陷於錯誤，於同日下午將110,000 元匯入曹玄宗上
    開麥寮郵局帳戶內。嗣經丙○○、甲○○、乙○○等人發覺
    有異，方知受騙，分別報警始循線查獲上情。
二、案經雲林縣警察局臺西分局報請臺灣雲林地方法院檢察署檢
    察官偵查後聲請簡易判決處刑，暨臺中市警察局第六分局報
    請臺灣臺中地方法院檢察署呈請臺灣高等法院檢察署檢察長
    核轉臺灣雲林地方法院檢察署檢察官偵查後上訴擴張犯罪事
    實。
    理  由
壹、程序部分：
一、按被告於第二審經合法傳喚，無正當之理由不到庭者，得不
    待其陳述，逕行判決，刑事訴訟法第371 條定有明文。又對
    於簡易判決處刑不服而上訴者，得準用上開規定，此觀諸刑
    事訴訟法第455 條之1 第3 項之規定自明。本件被告曹玄忠
    經本院合法傳喚後，無正當理由未到庭，此有本院送達回證
    及刑事報到單在卷可稽，爰不待其陳述而為一造辯論判決。
二、次按被告以外之人於審判外之陳述雖不符刑事訴訟法第159
    條之1 至之4 等4 條之規定，而經當事人於審判程序同意作
    為證據，法院審酌該言詞陳述或書面陳述作成時之情況，認
    為適當者，亦得為證據，刑事訴訟法第159 條之5 第1 項定
    有明文。查本案檢察官起訴認被告涉犯上開罪嫌所憑之被害
    人丙○○、甲○○、乙○○等人於警詢中之指述，及臺北富
    邦銀行匯款委託書證明聯（丙○○所匯）、曹國忠（後更名
    為曹玄忠）於麥寮郵局開戶之客戶基本資料及帳戶交易明細
    表、彰化銀行匯款回條聯（甲○○所匯）2 紙、郵政國內匯
    款執據（乙○○所匯）等證據，業經被告於本院準備程序時
    表示對該等證據之證據能力不爭執，同意使用作為認定事實
    之依據；本院復審酌上開文書、陳述作成時，較無人情施壓
    或干擾之情形，以之作為證據亦屬適當，是上開文書、陳述
    均具有證據能力。
貳、實體部分：
一、訊據被告曹玄忠就檢察官聲請簡易判決處刑書及上訴後擴張
    被害人甲○○、乙○○被詐騙之犯罪事實，均坦承不諱，核
    與被害人丙○○、甲○○、乙○○等人於警詢中之指訴情節
    相符，並有曹玄忠於麥寮郵局開戶之客戶基本資料及帳戶交
    易明細表、丙○○匯款之臺北富邦銀行匯款委託書證明聯、
    甲○○匯款之彰化銀行匯款回條聯、乙○○匯款之郵政國內
    匯款執據等在卷可佐，其自白堪認與事實相符，本件事證已
    臻明確，被告犯行堪以認定。
二、論罪科刑：
  (一)核被告曹玄忠所為係犯刑法第339 條第1 項、第30條第1 項
    前段之詐欺取財罪幫助犯。
  (二)按刑法上之幫助犯，係對於犯罪與正犯有共同之認識，而以
    幫助之意思，對於正犯資以助力，而未參與實施犯罪之行為
    者而言，是以，如未參與實施犯罪構成要件之行為，且係出
    於幫助之意思提供助力，即屬幫助犯，而非共同正犯。被告
    提供上開帳戶之存摺、印章、提款卡及密碼予自稱「林仔」
    之不詳詐欺集團成員使用，對於該犯罪集團成員向被害人丙○○等3 人遂行詐欺取財犯行資以助力，所為係犯刑法第33
    9 條第1 項詐欺取財罪之幫助犯，應依刑法第30條第2 項之
    規定，按正犯之刑減輕其刑。
  (三)又被告販賣帳戶行為僅1 次，且為同時販賣麥寮郵局及華僑
    商業銀行麥寮分行2 本帳戶，係1 次幫助行為，應僅有1 次
    犯罪行為（參見最高法院87年度臺上字第3865號判決要旨）
    ，雖同時販賣2 本帳戶，係為同一事實行為，而受騙被害人
    有丙○○、甲○○、乙○○等3 人，其侵害不同個人法益，
    仍為同一幫助犯罪行為，為具有裁判上一罪之想像競合犯關
    係，應僅能受一次之刑罰評價。
  (四)查被告前於90年間因違反毒品危害防制條例案件，經本院判
    處有期徒刑4 月確定，91年2 月27日易科罰金執行完畢，5
    年內故意再犯有期徒刑以上之本罪，為累犯，應依刑法第47
    條第1 項之規定，加重其刑，並先加後減之。
  (五)撤銷改判之理由：原審以被告罪證明確，並審酌一切情狀後
    ，逕以簡易判決量處被告有期徒刑6 月，如易科罰金以新臺
    幣1,000 元折算1 日，其認事用法均無違誤，量刑亦稱妥適
    。惟檢察官以被告尚同時販賣華僑業銀行麥寮分行之帳戶，
    而被害人尚有甲○○、乙○○等2 人，原審未及審酌為由提
    起上訴，為有理由。又中華民國96年罪犯減刑條例業於96年
    7 月4 日公布，同年月16日施行，本件被告犯行時間係在96
    年4 月24日以前，無該條例所規定不得減刑之情形，亦應依
    該條例第2 條第1 項第3 款之規定於裁判時減其宣告刑二分
    之一，原審未及審酌，自有未當，應由本院予以撤銷改判。
  (六)爰審酌被告因貪圖小利，提供帳戶予詐欺集團作為實施詐欺
    取財犯行之匯款帳戶，紊亂社會正常交易秩序，並使不法之
    徒藉此輕易取得犯罪贓款，檢警難以追查緝捕，惟於犯罪後
    已知悔悟，並坦承犯行，犯罪後態度尚佳等一切情狀，量處
    如主文第2 項所示之刑及易科罰金之折算標準，並依中華民
    國96年罪犯減刑條例第2 條第1 項第3 款、第7 條之規定予
    以減刑，及諭知按上開量處之宣告刑減得之刑，併諭知易科
    罰金之折算標準。
三、適用之法條：
  (一)刑事訴訟法第455 條之1 第1 、3 項、第371 條、第369 條
    第1 項前段、第364 條、第299 條第1 項前段。
  (二)刑法第30條第1 項前段、第2 項、第339 條第1 項、第47條
    第1 項，第41條第1 項前段，施行法第1 條之1 第1 項、第
    2 項前段，中華民國96年罪犯減刑條例第2 條第1 項第3 款
    、第7 條。
本案經檢察官董和平到庭執行職務。
中    華    民    國    97    年    4     月    16    日
                  刑事第四庭    審判長法  官  吳福森
                                      法  官  曾鴻文
                                      法  官  李淑惠
以上正本證明與原本無異。
本件不得上訴。
                                      書記官  林佳慧
中    華    民    國    97    年    4     月    16    日
附錄論罪科刑法條
中華民國刑法第339 條（普通詐欺罪）
意圖為自己或第三人不法之所有，以詐術使人將本人或第三人之
物交付者，處5 年以下有期徒刑、拘役或科或併科1 千元以下罰
金。
以前項方法得財產上不法之利益或使第三人得之者，亦同。
前二項之未遂犯罰之。


司法院資訊處製作；財團法人民間司法改革基金會備份。
